臺灣嘉義地方法院民事判決
111年度朴簡字第132號
原      告  陳榮基  
被      告  張文學  

上列當事人間請求清償借款事件，本院於民國111年8月17日言詞
辯論終結，判決如下：
    主  文
原告之訴駁回。
訴訟費用新臺幣1,220元由原告負擔。
    事實及理由
一、原告主張：原告持有被告所簽發發票日108年10月15日、票
    據號碼CH972058號、票面金額12萬元、到期日為108年10月1
    5日之本票(下稱系爭本票)1紙。經原告屢次催討，被告均避
    不見面且藉故拖延，爰依票據法律關係提起本訴，並聲明：
    被告應給付原告12萬元，及自108年10月15日起至清償日止
    ，按年息5％計算之利息。
二、被告則以：系爭本票非被告所簽，亦無交付利息予原告，並
    無積欠原告款項等語。
三、得心證之理由：
(一)按稱消費借貸者，謂當事人一方移轉金錢或其他代替物之所
    有權於他方，而約定他方以種類、品質、數量相同之物返還
    之契約，民法第474條第1項定有明文。故稱消費借貸者，須
    當事人間必本於借貸之意思合致，而有移轉金錢或其他代替
    物之所有權於他方之行為，始得當之。倘當事人主張與他方
    有消費借貸關係存在者，自應就該借貸意思互相表示合致及
    借款業已交付之事實，均負舉證之責任，其僅證明有金錢之
    交付，未能證明借貸意思表示合致者，仍不能認為有該借貸
    關係存在（最高法院98年度台上字第1045號判決意旨參照）
    。次按當事人主張有利於己之事實，就其事實有舉證責任，
    民事訴訟法第277條定有明文。又民事訴訟如係由原告主張
    權利者，應先由原告負舉證之責，若原告先不能舉證，以證
    實自己主張之事實為真實，則被告就其抗辯事實即令不能舉
    證，或其所舉證據尚有疵累，亦應駁回原告之請求。
(二)經查，原告主張被告向其借款，自應就兩造間有借貸意思表
    示合致及借款業已交付之事實，負舉證責任。原告雖提出系
    爭本票為證（見支付命令卷第9頁），惟票據為無因證券，
    其原因關係為何，不能自票據本身推知，且經本院肉眼比對
    系爭本票發票人欄位所簽之「張文學」字跡與民事異議狀具
    狀人欄及本院調解事件處理情形陳報表相對人欄所簽之「張
    文學」字跡（見本院卷第5頁、第25頁）結果，後二者字跡
    筆畫勾勒顯相一致，但與系爭本票上所簽署者有異。經本院
    當庭詢問原告系爭本票如何取得，原告始陳稱：（本票）是
    被告的岳父寫給我等語（見本院卷第27頁），原告雖又陳稱
    ：借錢之時被告雖未出面，但被告岳父有告知伊被告蓋了一
    間房屋，有欠別人錢，所以要跟伊借錢給被告，拿了十二萬
    ，伊會確定錢是被告借的，是因為被告有按月付1,000元利
    息予伊，已經拿了一年的利息等語（見本院卷第27至28頁）
    ，但上情為被告所否認，且原告自陳無法提出相關資金紀錄
    、收據等證據加以佐證，無足認定原告有將120,000元交付
    予被告之事實。因此，原告持有之系爭本票既非被告所簽發
    ，本不足以證明兩造間有借貸關係存在，原告復未提出其他
    積極證據以證明兩造間有借貸合意及交付借款之事實，揆諸
    前開說明，自難認原告主張為真正。從而，原告依消費借貸
    之法律關係，請求被告給付120,000元，及自系爭本票所載
    到期日即108年10月15日起至清償日為止，按年息5％計算之
    利息，尚屬無據，不應准許，應予駁回。
四、訴訟費用負擔之依據：民事訴訟法第78條。
中　　華　　民　　國　　111 　年　　8 　　月　　31　　日
                          臺灣嘉義地方法院朴子簡易庭
                                  法　官　陳思睿
以上正本係照原本作成。
如對本判決上訴，須於判決送達後20日內向本庭（嘉義市文化路
308之1號）提出上訴狀（均須按他造當事人之人數附繕本）。如
委任律師提起上訴者，應一併繳納上訴審裁判費。
中　　華　　民　　國　　111 　年　　8 　　月　　31　　日
                                  書記官  周瑞楠